【裁判字號】    99,抗,740
【裁判日期】    990531
【裁判案由】    票款執行
【裁判全文】
臺灣高等法院民事裁定                   99年度抗字第740號
抗  告  人  乙○○
上列抗告人因與相對人甲○○間票款執行事件，對於民國99年1
月6日臺灣臺北地方法院所為裁定（98年度審抗字第237號），提
起抗告，本院裁定如下：
    主  文
抗告駁回。
抗告程序費用由抗告人負擔。
    理  由
一、抗告意旨略以：臺灣臺北地方法院98年度司票字第12632號
    裁定（下稱原裁定）就本件本票（下稱系爭本票）未經相對
    人舉證已為提示，即准許強制執行，有違票據法第124條準
    用第85條、第95條規定。是關於相對人應否舉證系爭本票業
    經提示付款之形式事項，應屬原裁定法院審查事項。惟臺灣
    臺北地方法院於98年8月27日所為98年度審抗字第237號裁定
    （下稱抗告法院裁定）竟認為不屬非訟法院審查事項，則就
    此法律上之疑問，顯有尋求一致見解之必要性，意義重大。
    是以，原裁定及抗告法院裁定實有違法不當之處，伊乃提起
    再抗告請求廢棄。但臺灣臺北地方法院於99年1月6日所為裁
    定（下稱再抗告許可裁定），復認本件再抗告不應許可，為
    此提起抗告云云。
二、按對於抗告法院所為之裁定再為抗告，僅得以其適用法規顯
    有錯誤為理由，並應經原抗告法院之許可；此項許可，以原
    裁定所涉及之法律見解具有原則上之重要性者為限，此觀諸
    民國99年1月13日修正前非訟事件法第45條第3項、第4項之
    規定自明。而所謂適用法規顯有錯誤，係指確定裁判違背法
    規或現存判例解釋者，或抗告法院所為之裁定，就其取捨證
    據自行確定之事實，適用法規所持法律上判斷顯有錯誤。又
    所謂原則上之重要性，係指該再抗告事件所涉及之法律問題
    ，意義重大而有加以闡釋之必要者而言。復按，匯票上雖有
    免除作成拒絕證書之記載，執票人仍應於所定期限內，為承
    兌或付款之提示，但對於執票人主張未為提示者，應負舉證
    之責。票據法第95條定有明文。且上開規定，於本票準用之
    ，票據第124條亦有明定。而執票人依票據法第123條規定，
    向本票發票人行使追索權，聲請法院裁定對發票人之財產強
    制執行者，屬非訟事件，法院僅就形式上審查得否准許強制
    執行，此項裁定並無確定實體上法律關係之效力，發票人就
    票據債務之存否有爭執時，應由發票人提起確認之訴，以資
    解決。
三、經查：
（一）相對人於臺灣臺北地方法院聲請系爭本票裁定准許強制執
      行時，係主張：伊持有抗告人簽發並免除作成拒絕證書之
      系爭本票，詎於95年6月8日屆期經提示未獲付款（見原裁
      定卷第1頁、第2頁），有附於原裁定卷之系爭本票影本可
      稽（見原裁定卷第3頁）。是故，系爭本票既有免除作成
      拒絕證書之記載，則相對人主張業經提示未獲付款，而聲
      請裁定准予強制執行時，即毋庸提出已為付款提示之證據
      。從而，抗告法院裁定認定抗告人不能證明相對人未為付
      款提示，依法應認相對人已為付款提示，抗告為無理由，
      而駁回抗告人之抗告，乃抗告法院裁定依職權認定事實之
      問題，並無適用法規顯有錯誤之情形。
（二）抗告人對於抗告法院裁定，再為抗告，雖以：系爭本票為
      提示證券，相對人既未持系爭本票向伊為提示，即不符聲
      請准予強制執行之要件；又系爭本票所表彰之債務，業經
      伊清償完畢，相對人自不得再以系爭本票聲請強制執行，
      爰依法提起再抗告云云。惟查，再抗告許可裁定以：抗告
      人執系爭本票未經相對人提示、抗告人業已清償完畢等抗
      辯，均涉及系爭本票之實體爭執，本非非訟程序所得審究
      ，則依抗告法院裁定形式審查結果，並無何適用法規顯有
      錯誤，更未涉及法律意義重大而有加以闡釋之必要，不應
      許可再抗告，予以駁回。揆諸上二之規定及說明，經核於
      法洵無違誤，並無適用法規顯有錯誤之情形，且依抗告人
      論旨，亦無所涉及之法律見解具有原則上重要性之情事。
      是抗告人猶執陳詞，指摘再抗告許可裁定不當，求予廢棄
      ，非有理由。
四、據上論結，本件抗告為無理由，爰裁定如主文。
中    華    民    國    99    年    5     月    31    日
                  民事第五庭
                        審判長法  官  李錦美
                              法  官  黃雯惠
                              法  官  鍾任賜
正本係照原本作成。
不得抗告。
中    華    民    國    99    年    5     月    31    日

                              書記官  吳金來

司法院資訊處製作；財團法人民間司法改革基金會備份。
